【裁判字號】    98,交聲,805
【裁判日期】    980720
【裁判案由】    違反道路交通管理處罰條例聲明異議
【裁判全文】
臺灣桃園地方法院交通事件裁定         98年度交聲字第805號
                                     98年度交聲字第810號
                                     98年度交聲字第811號
原處分機關  交通部公路總局新竹區監理所桃園監理站
異  議  人
即受處分人  甲○○
上列異議人即受處分人因違反道路交通管理處罰條例案件，對於
交通部公路總局新竹區監理所桃園監理站民國98年2 月19日桃監
裁罰字第裁52-ZIQ006139號、桃監裁罰字第裁52-ZIQ006172號、
桃監裁罰字第裁52-ZFP028969號違反道路交通管理事件裁決書所
為處分，聲明異議，本院裁定如下：
        主  文
異議均駁回。
        理  由
一、原處分意旨略以：異議人即受處分人甲○○所有之車牌號碼
    P9-1393 號自用一般小客車，於附表所示之時、地，因有「
    行駛高速公路，於駛進收費站繳費時，未依標誌指示過站繳
    費（未申裝戶行駛電子收費車道）」之違規行為，分別為臺
    灣區○道○○○路局國道公路警察局第九警察隊頭城分隊、
    第六警察局樹林分隊警員認受處分人違反道路交通管理處罰
    條例第33條第3 項規定，並檢附科學儀器採證照片，掣單逕
    行舉發，限於98年1 月25日前繳納罰鍰，嗣受處分人於應到
    案日期前向原處分機關即交通部公路總局新竹區監理所桃園
    監理站提出申訴，經原處分機關函請舉發單位調查結果，仍
    認受處分人有前開違規行為，乃於98年2 月19日以桃監裁罰
    字第裁52-ZIQ006139號、桃監裁罰字第裁52-ZIQ006172號、
    桃監裁罰字第裁52-ZFP028969號違反道路交通管理事件裁決
    書，依前開條例第33條第3 項及違反道路交通管理事件統一
    裁罰基準表之規定，各裁處罰鍰新臺幣（下同）600 元。
二、聲明異議意旨略以：異議人即受處分人甲○○前於97年10月
    24日將自有之車號P9-1393 號自用小客車借予案外人范維謙
    使用，而范維謙業於其所有之車號5G-0295 號自用小客車申
    裝電子收費機，當日因車號5G-0295 號自用小客車臨時故障
    ，范維謙在不知電子收費機僅限「一機一車」使用，誤認該
    機可移至他車使用之狀況下，乃將其購置之機器移至車號
    P9-139 3號自用小客車使用，致行經國道高速公路頭城、樹
    林收費站時皆未扣款成功，惟異議人並非惡意違規，並已於
    97年10月27日補繳所欠通行費，為此爰依法聲明異議，請求
    撤銷原處分等語。
三、按汽車行駛高速公路，於駛進收費站前，應依標誌指示預為
    減速慢行，並依規定標誌、標線、號誌指示或交通勤務警察
    指揮順序行駛過站繳費，高速公路及快速公路交通管制規則
    第23條定有明文；又汽車行駛於高速公路，除道路交通管理
    處罰條例第33條第1 項、第2 項外，有其他違反管制規定之
    行為，處駕駛人新臺幣（下同）600 元以上1,200 元以下罰
    鍰，道路交通管理處罰條例第33條第3 項亦有明文。
四、經查：
(一)、本件異議人所有之車號P9-1393 號自用小客車將原登記於莊
    維謙所有車號5G-0295 號車輛之電子收費機裝設其內，並於
    附表所示之時間，行駛於如附表所示收費站之電子收費車道
    ，因係未申裝戶行駛電子收費車道，有「行駛高速公路，於
    駛進收費站繳費時，未依標誌指示過站繳費」之違規行為，
    分別為臺灣區○道○○○路局國道公路警察局第九警察隊頭
    城分隊、第六警察隊樹林分隊以異議人違反道路交通管理處
    罰條例第33條第3 項規定掣單逕行舉發等情，此為異議人所
    不爭執，並有交通部臺灣區○道○○○路局委託遠通電收股
    份有限公司補繳通行費及作業處理費簡易通知單、內政部警
    政署國道公路警察局97年12月26日公警局交字第ZIQ006 139
    號、第ZIQ006172 號、第ZFP028969 號舉發違反道路交通管
    理事件通知單各1 紙及違規採證照片3 幀在卷可稽。
(二)、按用路人使用高速公路電子收費服務，應與營運單位簽訂電
    子收費服務契約，申裝指定之車內設備單元，且須隨車登記
    ；不照章繳費且未申裝車內設備單元，而使用非登記所屬之
    車內設備單元者，依法舉發，交通部臺灣區○道○○○路局
    電子收費申裝及欠費追繳作業注意事項第4 點、第16點分別
    定有明文。再一般申請用戶與遠通電收股份有限公司簽訂之
    電子收費服務契約第10條規定：車內設備單元指置放於車輛
    內，提供乙方（即申請用戶本人）於使用高速公路電子收費
    及相關服務之設備；第11條第2 、3 款亦規定車內設備單元
    之使用，應依本條之規定及車內設備單元操作指南之規定，
    於車內設備單元開通後，乙方應依車內設備單元操作指南正
    確操作車內設備單元，且不得自行或使用非裝機點工作人員
    以外之第三人任意拆卸、破壞或移至他車使用；乙方於變更
    使用之車輛、車內設備單元或其他資料時，應主動親自或委
    託代理人至甲方（即遠通電收股份有限公司）指定之服務中
    心辦理異動作業，否則因此所生之損失由乙方自行負擔，有
    遠通電收股份有限公司98年4 月20日總發字第09800369號函
    檢附之電子收費服務契約1 紙在卷可參。而國道高速公路電
    子收費服務自95年2 月10日啟用至今，業經媒體、業者、與
    政府主管機關廣為宣傳，異議人對於電子收費機為隨車登記
    使用，若未申裝電子收費機，而使用其他車輛登記所屬之機
    器，或將車輛登記置放之電子收費機安裝於非原申請車輛者
    ，依法將受罰，不得移至他車使用等情，自難委為不知。至
    異議人違規後，有無另行補繳通行費，核與原處分機關依法
    對其上開違規事實裁罰無涉。
五、綜上所述，異議人所有之車號P9-1393 號自用小客車，確有
    於如附表所示之時、地，行駛高速公路，於駛進收費站繳費
    時，未依標誌指示過站繳費（未申裝戶行駛電子收費車道）
    之違規行為，從而原處分機關依道路交通管理處罰條例第33
    條第3 項及違反道路交通管理事件統一裁罰基準表之規定，
    各裁處罰鍰600 元，核無違誤。異議人猶執前詞指摘原處分
    不當，為無理由，應予駁回。
六、據上論斷，應依道路交通管理處罰條例第87條第2 項、道路
    交通案件處理辦法第19條，裁定如主文。
中    華    民    國    98    年    7     月    20    日
                        交通法庭  法  官  劉淑玲
以上正本證明與原本無異。
如不服本裁定，應於裁定送達後5 日內向本院提出抗告狀。
                                  書記官  黃惠鈴
中    華    民    國    98    年    7     月    20    日
附表：
┌─┬───────┬────┬─────┬──────┬─────┐
│編│  裁決書字號  │違規日期│ 違規地點 │  違規事實  │ 裁罰內容 │
│號│              │        │          │            │          │
├─┼───────┼────┼─────┼──────┼─────┤
│1 │桃監裁罰字第裁│97年10月│國道高速公│行駛高速公路│罰鍰600 元│
│  │52-ZIQ006139號│24日上午│路頭城收費│，於駛進收費│          │
│  │              │6 時49分│站南下（第│站繳費時，未│          │
│  │              │        │12車道）  │依標誌指示過│          │
│  │              │        │          │站繳費。    │          │
├─┼───────┼────┼─────┼──────┼─────┤
│2 │桃監裁罰字第裁│97年10月│國道高速公│行駛高速公路│罰鍰600 元│
│  │52-ZIQ006172號│24日下午│路頭城收費│，於駛進收費│          │
│  │              │3 時13分│站北上（第│站繳費時，未│          │
│  │              │        │2車道）   │依標誌指示過│          │
│  │              │        │          │站繳費。    │          │
├─┼───────┼────┼─────┼──────┼─────┤
│3 │桃監裁罰字第裁│97年10月│國道高速公│行駛高速公路│罰鍰600 元│
│  │52-ZFP028969號│24日下午│路樹林收費│，於駛進收費│          │
│  │              │4 時51分│站南下（第│站繳費時，未│          │
│  │              │        │12車道）  │依標誌指示過│          │
│  │              │        │          │站繳費。    │          │
└─┴───────┴────┴─────┴──────┴─────┘


司法院資訊處製作；財團法人民間司法改革基金會備份。
